臺灣高等法院臺中分院刑事判決　　　　　　　　　九十一年度上易字第一六二五號
　　　上　訴　人　臺灣臺中地方法院檢察署檢察官
　　　上　訴　人
　　　即　被　告　丙○○
　　　選任辯護人　賴利水
右上訴人因被告強制案件，不服臺灣臺中地方法院九十一年度易字第二三八號中華民
國九十一年七月三十日第一審判決（起訴案號：臺灣臺中地方法院檢察署八十九年度
他字第三五二一號、九十年度偵字第六二五○號），提起上訴，本院判決如左：
    主  文
原判決撤銷。
丙○○以強暴妨害人行使權利，處拘役參拾日，如易科罰金，以參佰元折算壹日。
    事  實
一、丙○○於民國八十七年五月二十六日，代理方圓建設股份有限公司出租門牌台中
    市○○○路六一號一樓之房屋予戊○○開設「探索咖啡館」，租期自八十七年六
    月一日起至九十年五月三十一日止，戊○○於八十七年十一月十六日將「探索咖
    啡館」之經營權及全部生財設備，以新台幣（下同）六百六十萬元之價格讓與甲○○，並帶領甲○○夫妻向丙○○告知頂讓之事及表示房租由甲○○續繳，丙○○得知後未表示反對，且繼續收受甲○○所繳納之租金，嗣丙○○欲收回前開房
    屋所附屬之車道自用，因遭甲○○拒絕，及王某已積欠部分租金，而心生不滿，
    竟於八十九年三月十五日下午八時許進入甲○○於上址所開設之探索咖啡店內，
    以停電為由叫客人離去，而妨害甲○○行使租賃物及營業之權利。
二、案經被害人甲○○訴由台灣台中地方法院檢察署檢察官偵查起訴。
    理  由
一、訊據被告丙○○，固坦認有繼續收受告訴人甲○○繳納之租金，惟矢口否認有叫
    客人離去之行為，並辯稱：伊並未同意將房屋租給告訴人，伊以為告訴人只是加
    入戊○○的陣營，才會收受他所繳納之租金，況告訴人自八十九年二月份起即未
    繳納租金，當天係因探索咖啡館之店長乙○○通知伊沒電了，伊才過去看，伊不
    可能趕走客人云云。惟查，右揭犯罪事實，業據告訴人指述綦詳，且有存證信函
    影本可證，又證人即探索咖啡館店長乙○○於原審及本院審理時證稱：沒電以後
    ，就有看到房東，房東進入店內就跟客人說現在沒有電了，你們可以出去，有些
    客人覺得莫名其妙離去，有的繼續坐著，我就把錢退給客人收回發票等語（見原
    審卷第三０頁、本院卷第二四、五三頁）；另證人即探索咖啡館服務人員丁○○
    於偵查及原審時亦證稱：當天停電以後，丙○○從走道後面出來，自己跟客人講
    今天不營業，當時店內有三桌客人‧‧‧房東太太說今天不營業，請客人走等語
    （見他字卷第十八頁、原審卷第五０頁），足見被告確有於上揭時地驅趕客人離
    去之行為。而被告曾默示同意承租人戊○○將該房屋之租賃權讓與告訴人，使戊○○脫離租賃關係，由告訴人承受原承租人地位之事實，業經臺灣臺中地方法院
    九十年度簡上字第一一二號民事判決確認在案，有該案判決書一份在卷可佐（見
    偵字卷第十三頁反面），且證人戊○○亦證稱：我將店頂讓給告訴人後，有帶告
    訴人夫妻去跟被告說我把店頂讓了，以後房租由告訴人那邊支付等語（見原審卷
    第四四頁、本院卷第二三頁），復有戊○○出讓該店經營權之協議書（見他字卷
    第五二頁）一份，及告訴人用以繳納租金之支票影本十二紙（見他字卷第三七頁
    ）附卷可稽，足徵被告已明知鐘清芳將該店轉讓與告訴人經營，且姑不論告訴人
    受讓該店時是否一併取得該房屋之租賃權，今該房屋既在戊○○有效之租賃期間
    ，告訴人受讓該店之經營權在該店營業，即為被告所不能干涉之事，雖告訴人自
    同年二月起已欠租金，為二人所是承，然被告竟未合法終止租約即於上揭時地以
    驅趕客人離去之強暴方式妨害告訴人行使該租賃物及營業之權利，其犯行應堪認
    定，被告所辯僅係卸責之詞，不足採信，本件事證明確，應予依法論科。
二、核被告所為，係犯刑法第三百零四條第一項之強制罪，原審認被告罪證明確，予
    以論罪科刑，固非無見，惟查，本件尚無積極證據足認被告有將該房屋斷水斷電
    之行為（理由詳如後述），原判決認被告以將該房屋斷水斷電之強暴方式妨害告
    訴人之營業權，並認被告到店裡叫客人離去之行為，僅係斷水斷電之後續行為，
    尚有未洽，檢察官上訴意旨，指稱被告另有更換門鎖等之強制行為，被告上訴意
    旨，否認犯罪，分別指摘原判決不當，雖均無理由，然原判決既有上開可議之處
    ，即屬無可維持，自應由本院予以撤銷改判，爰審酌被告無不良前科紀錄、犯後
    尚無悔意、造成告訴人當日損失且未與告訴人達成和解等一切情狀，量處如主文
    第二項所示之刑，並諭知易科罰金之折算標準。又刑法第四十一條關於自由刑得
    易科罰金之規定，於九十年一月十日業經修正公布，並於同年月十二日生效施行
    ，依同法第二條第一項前段從新之規定，應適用裁判時之法律，併此敘明。
三、公訴意旨另以：被告於八十五年三月十五日，擅自中斷該房屋所須之用水，同日
    晚上再擅自中斷該房屋之用電，並於八十九年四、五月間，又恣意更換該房屋大
    門之門鎖而佔用該房屋，妨害告訴人營業及使用該房屋及其內生財設備之權利，
    此部分亦應成立刑法強制之罪嫌云云。惟按犯罪事實，應依證據認定之，無證據
    不得推定其犯罪事實，刑事訴訟法第一百五十四條定有明文；又事實之認定，應
    憑證據，如未能發現相當證據，或證據不足以證明，自不能以推測或擬制之方法
    ，以為裁判基礎，最高法院四十年台上字第八六號判例參照。訊據被告堅決否認
    有斷水斷電及更換門鎖占用房屋之行為，辯稱：該店電錶係在店裡，後來又經裝
    潢是在廚房裡，伊事前並不知情，並無斷水斷電之行為，而告訴人離去後，因公
    共走道的電梯門口有邊門，邊門（屬於安全門）的鑰匙是訂約時雙方都有各留壹
    支，伊係以該鑰匙進入屋內，並請人打掃，並無更換門鎖等語。經查，關於斷水
    斷電部分，證人丁○○證稱：我是上下午五點到晚上十二點，我作外場服務員，
    三月十五日下午五點上班時就已經沒有水，電大概是晚上七、八點才停，店內有
    開關，當天我是沒有看到被告有關電源，我沒有看到何人斷水斷電，不清楚為何
    沒水沒電等語（他字卷第十七頁反面、十八頁、原審卷第五０頁、本院卷第五三
    頁）；另證人乙○○證稱：當天三月十五日我去上班時，早班人員說沒有水，我
    就叫水，到下午六點多，房東太太打電話來說要斷電，後來到七、八點時就全部
    沒有電，之前有斷有開，店內有電源開關，我沒有看到何人斷電，當時沒有看到
    斷水電情形等語（見他字卷第十九頁、本院卷第五三頁），足見其等並未親見被
    告有斷水斷電之行為，雖渠二人亦供證稱，於停電後被告隨即出現於店內叫客人
    離去，其間或有巧合之處，然既乏積極證據可資證明停水停電係出於被告之行為
    所致，尚難以推測或擬制之方法，遽律被告罪責。另關於更換門鎖部分，告訴人
    稱：我是沒有親眼看到被告更換門鎖，但是我無法營業，電動門無法打開，後來
    該店又開始營業，被告已經在裡面（見原審卷第六八頁、本院卷第二五頁），證
    人乙○○亦稱：我沒有看到被告更換門鎖，我在四月、五月間要去開門，無法開
    門，才想門鎖可能已被更換過（見原審卷第三０頁、本院卷第二四頁），顯見亦
    無人親眼目睹被告有更換門鎖之行為，況乙○○於本院證稱：我第二天去看店，
    也是沒有水、電，第二天我是開旁邊的門進入，不是電動門等語（本院卷第五四
    頁），足見被告辯稱有邊門，伊從邊門進入屋內，並無更換門鎖等語，應屬非虛
    。因此，當非能以被告係房東即推測水電係其所斷、門鎖係其所更換，而遽以強
    制罪相繩，惟此部與前揭論罪科刑部分，有連續犯之裁判上一罪關係，故不另為
    無罪之諭知。
四、被告與戊○○訂立租約初時，雖載終期至九十年五月三十一日，然該店頂讓給甲○○後，被告與鐘清芳又將終期縮至八十九年五月三十一日，此經被告與鐘清芳
    陳明在卷（見原審卷第六五頁、本院卷第二三頁），復有被告所提出之更改後契
    約書影本存卷可考（見原審卷第七一至七四頁），今無論告訴人是否於頂讓該店
    時已一併受讓該房屋之承租權，鐘清芳於出讓該店後是否有權更改契約期限，惟
    被告因一直不認為告訴人為承租人，方與鐘清芳更改契約，再依據更改後之契約
    認為租期已屆，告訴人沒有繼續使用之權利，而方於八十九年六月間將該房屋租
    予他人營業之行為，於其主觀上應無妨害告訴人使用該房屋營業之故意，是亦未
  能以強制罪相繩，併此敘明。至告訴人嗣於八十九年三月十五日之後未再營業，
    有無損失，是否因其未如期付租金於被告，或因其不願繼續營業，或因車道問題
    、租約是否合法更改致均與告訴人發生租約之爭執，所涉及之雙方租約之糾葛，
    宜循民事途徑解決。
據上論結，應依刑事訴訟法第三百六十九條第一項前段、第三百六十四條、第二百九
十九條第一項前段，刑法第三百零四條第一項、第二條第一項前段、第四十一條第一
項前段，罰金罰鍰提高標準條例第一條前段、第二條，判決如主文。
本案經檢察官陳舜銘到庭執行職務。
中        華  　    民        國  九 十 一  年    十一    月   五　　   日
                                  臺灣高等法院臺中分院刑事第四庭
                                        審判長法　官　洪　耀　宗
                                              法  官　劉　登　俊
                                              法　官　蕭　錦　鍾
右正本證明與原本無異。
不得上訴。
                                              書記官  蘇  昭  文
中        華  　    民        國  九 十 一  年    十一    月   　五　   日
附錄本案論罪科刑法條全文：
刑法第三百零四條
以強暴、脅迫使人行無義務之事或妨害人行使權利者，處三年以下有期徒刑、拘役或
三百元以下罰金。
                                                                        Ｋ
